【裁判字號】    96,易,1721
【裁判日期】    970121
【裁判案由】    詐欺
【裁判全文】
臺灣士林地方法院刑事判決              96年度易字第1721號
公  訴  人  臺灣士林地方法院檢察署檢察官
被      告  甲○○
上列被告因詐欺案件，經檢察官提起公訴（96年度偵字第4588號
），本院訊問被告後，被告為有罪之陳述，經本院合議庭裁定認
本件由受命法官獨任進行簡式審判程序，本院判決如下：
    主  文
甲○○幫助意圖為自己不法所有，以詐術使人將本人之物交付，
處有期徒刑月，如易科罰金，以新台幣壹仟元折算壹日，減為
有期徒刑壹月又拾伍日，如易科罰金，以新台幣壹仟元折算壹日
。
    事  實
一、甲○○可預見金融帳戶提供他人使用，將幫助他人實施詐欺
    犯罪，竟仍基於縱他人以其金融帳戶實施詐欺，亦不違其本
    意之幫助詐欺之犯意，於民國於95年12月中旬某日，在苗栗
    市南苗某處將其所有之第一商業銀行苗栗分行帳號第000000
    00000 號帳戶之存摺、金融卡及密碼提供給一年約5 、60歲
    綽號「大餅」之成年男子使用。嗣該不詳成年男子即與其他
    不詳年籍、姓名之人基於意圖為自己不法所有之犯意聯絡，
    共組詐欺集團，於96年1 月14日19時許，撥打電話予乙○○
    ○，佯稱乙○○○於購物匯款時發生錯誤，要其操作提款機
    予以更正，使乙○○○陷於錯誤，依指示前往臺北市區3 號第一商業銀行操作提款機，將其帳戶內之新台幣
    24600 元轉帳至甲○○前開第一商業銀行帳戶內。嗣因乙○
    ○○發覺有異，始知遭到詐騙。
二、案經臺北市政府警察局南港分局報告臺灣士林地方法院檢察
    署檢察官偵查起訴。
    理  由
一、按簡式審判程序之證據調查，不受第159 條第1 項之限制，
    刑事訴訟法第273 條之2 定有明文，是依上開規定，於行簡
    式審判程序之案件，被告以外之人於審判外之陳述，除有其
    他不得作為證據之法定事由外，應認具有證據能力。查被害
    人乙○○○於警局中之陳述，雖係被告以外之人於審判外之
    陳述，惟因本案採行簡式審判程序，復無其他不得做為證據
    之法定事由，揆諸首揭說明，應認具有證據能力。
二、上揭犯罪事實，業據被告甲○○於本院審理中坦承不諱，核
    與被害人乙○○○於警詢中指訴：詐騙集團利用被告上開銀
    行帳戶於上開時間向其詐騙之事實明確（見偵卷第24頁至第
    28頁）；復有第一商業銀行苗栗分行96年1 月24日（96）一
    苗字第23號函附被告帳戶基本資料及交易存提款明細1 份（
    附於偵卷第17頁至第18頁）、被害人乙○○○提供之第一銀
    行自動櫃員機交易明細1 紙（附於偵卷第33頁）等附卷可稽
    ，足證被告確有在第一商業銀行苗栗分行開設帳號第000000
    00000 號帳戶及被害人乙○○○確有匯款之事實。綜上，堪
    認被告之自白與事實相符，應予採信。本案事證明確，被告
    犯行洵堪認定，應依法論科。
三、按設定金融存款帳戶，事關存戶個人財產權益之保障，與存
    戶之印鑑章、提款卡結合，其專屬性、私密性更形提高，除
    非本人或與本人具密切之關係者，難認有何理由可自由流通
    使用該存摺、印章、提款卡，一般人亦均有應妥為保管存摺
    、印鑑章、提款卡，以防止被他人冒用之認識，縱有特殊情
    況偶有將存摺、印鑑章、提款卡交付他人之需，亦必深入瞭
    解其用途後再行提供以使用，恆係吾人日常生活經驗與事理
    ；且金融帳戶為個人理財之工具，申請開設金融帳戶並無任
    何特殊之限制，一般民眾皆可以存入最低開戶金額之方式申
    請開戶，一個人可以在不同之金融機構申請多數之存款帳戶
    使用，並無何困難，此乃眾所週知之事實，則依一般人之社
    會生活經驗，苟見非親非故之人不以自己名義申請開戶，反
    而以出價蒐購或租用之方式向他人蒐集金融機構帳戶供己使
    用，衡情當知悉蒐集金融帳戶者，係將所蒐集之帳戶用於從
    事財產犯罪。況觀諸現今社會上，詐騙者蒐購人頭帳戶，持
    以作為信貸、手機簡訊詐欺之事，常有所聞，出賣或出借帳
    戶予非親非故之人，受讓人係為從事財產犯罪，已屬人盡皆
    知之事。本件被告明知存摺、提款卡、提款密碼等有關個人
    財產、身分之物品，若淪落於不明人士手中，極易被利用為
    與財產有關之犯罪工具，竟仍將自己帳戶之存摺、提款卡及
    密碼等交予他人使用，復未能合理說明交付之原因，堪認其
    主觀上對於該等帳戶將供作不法使用，有所認識且不違背其
    本意，是雖卷內事證並無積極證據證明被告知悉實施詐欺者
    將如何犯罪，而無法於本件認定被告有實施詐欺犯行之共同
    犯意聯絡，但被告既對金融帳戶交付他人使用，可能遭持以
    從事財產犯罪有所認知，其有幫助他人犯詐欺罪之意甚明。
    又按刑法上之幫助犯，係對於犯罪與正犯有共同之認識，而
    以幫助之意思，對於正犯資以助力，而未參與實施犯罪之行
    為者而言（最高法院75年度台上字第1509號、88年度台上字
    第1270號判決亦同此意旨）。是以，如未參與實施犯罪構成
    要件之行為，且係出於幫助之意思提供助力，即屬幫助犯，
    而非共同正犯。是核被告所為，係幫助犯刑法第339 條第1
    項詐欺取財罪。再其行為僅止於幫助，爰依刑法第30條第2
    項之規定，按正犯之刑減輕之。爰審酌被告提供其所有之金
    融帳戶存摺、提款卡、提款密碼予不法詐騙集團使用，所為
    已影響社會正常交易安全，增加被害人尋求救濟之困難，並
    使犯罪之追查趨於複雜，危害社會甚鉅，暨其犯罪動機、目
    的、手段、生活狀況、智識程度，及犯後坦承犯行等一切情
    狀，量處如主文所示之刑，並諭知易科罰金折算標準；又中
    華民國96年罪犯減刑條例業於96年7 月4 日公布，並於96年
    7 月16日施行，而被告犯罪在96年4 月24日以前，依該條例
    第2 條第1 項第3 款之規定，應減其宣告刑二分之一，爰為
    減刑如主文所示，並諭知易科罰金之折算標準，以示懲儆。
據上論斷，應依刑事訴訟法第273 條之1 第1 項、第299 條第1
項前段，刑法第30條第2 項、第339 條第1 項、第41條第1 項前
段，刑法施行法第1 條之1 ，中華民國96年罪犯減刑條例第2 條
第1 項第3 款、第7條，判決如主文。
本案經檢察官余秉甄到庭執行職務。
中    華    民    國    97    年    1     月    21    日
                  刑事第六庭法  官  許永煌
以上正本證明與原本無異。
如不服本判決，應於收受送達後10日內向本院提出上訴書狀，其
未敘述上訴之理由者並得於提起上訴後20日內向本院補提理由書
（均須按他造當事人之人數附繕本）。
                            書記官  陳淑琪
中    華    民    國    97    年    1     月    21    日
附錄本案論罪科刑法條之依據：
刑法第339 條第1 項
意圖為自己或第三人不法之所有，以詐術使人將本人或第三人之
物交付者，處5 年以下有期徒刑、拘役或科或併科1 千元以下罰
金。


司法院資訊處製作；財團法人民間司法改革基金會備份。
